【裁判字號】    95,上易,154
【裁判日期】    950307
【裁判案由】    誣告
【裁判全文】
臺灣高等法院刑事判決                 95年度上易字第154號
上  訴  人  臺灣士林地方法院檢察署檢察官
被      告  甲○○
                        弄3號2樓
                        國民
上列上訴人因被告誣告案件，不服臺灣士林地方法院94年度易字
第836號，中華民國94年11月30日（起訴案號：臺灣士林地方法
院檢察署93年度偵字第4607號），提起上訴，本院判決如下：
    主  文
上訴駁回。
    事  實
一、甲○○於民國（下同）91年2月16日19時36分，於駕照遭吊
    扣期間，駕駛其所有車號IA-3135號自用小客車，行經國道
    一號高速公路北向160公里處，因違規行駛右側路肩，遭內
    政部警政署國道公路警察局第三警察隊值勤員警吳文雄攔停
    ，並以「行駛路肩」及「駕照吊扣期間駕車」兩項違規事由
    ，製發公警局交字第Z00000000號內政部警政署國道公路警
    察局舉發違反道路交通管理事件通知單對甲○○為舉發，並
    請甲○○在舉發通知單移送聯之「收受通知聯者簽章」欄簽
    名表示收受，同時扣取IA-3135號自用小客車行車執照代為
    保管。詎甲○○為規避上開違規罰鍰之繳納，明知其前揭自
    用小客車及行車執照並未遺失，竟於91年2月17日19時20分
    ，前往臺北市政府警察局內湖分局康寧派出所，向值勤員警
    呂金山謊報其前開自用小客車及行車執照於91年2月8日14時
    30分，在臺北市○○區○○路4段153號路旁一併失竊等語，
    未指定犯人，向受理之員警誣告不特定之人犯竊盜罪。嗣於
    92年12月間，甲○○因上開違規事件向臺北市交通事件裁決
    所提出申訴。臺北市交通事件裁決所轉請國道公路警察局第
    三警察隊查明。經警比對上開通知單移送聯上甲○○之簽名
    ，與甲○○在臺北市政府警察局內湖分局康寧派出所報案筆
    錄、臺北市政府警察局交通大隊贓車發還筆錄、贓物認領保
    管單、切結書等上面甲○○之簽名均相符，始查悉上情。
二、案經內政部警政署國道公路警察局第三警察隊報告臺灣士林
    地方法院檢察署檢察官偵查起訴。
    理  由
一、被告於原審、本院審理時坦承認前揭犯罪事實，且查：
(一)、本件認定事實所引用之本件卷內所有卷證資料（包含人證與
    文書證據、物證等證據），並無證據證明係公務員違背法定
    程序所取得，又本件被告以外之人於審判外之陳述，亦無刑
    事訴訟法第159條之1至之3所規定之不得作為證據之情形，
    且卷內之文書證據，亦無刑事訴訟法第159條之4之顯有不可
    信之情況與不得作為證據之情形。本件被告以外之人即證人
    吳文雄、呂金山於審判外所為之陳述，經公訴人援引為證據
    方法，原審法院於準備程序中就證據能力詢問被告之意見，
    被告不爭執證據能力，依刑事訴訟法第159條之5第2項之規
    定，認為有證據能力。
(二)、被告坦承之詞，核與證人吳文雄於偵查證稱略以：「公警局
    交字第Z00000000號舉發通知單是我舉發，舉發時，我與同
    事陳俊輝在國道一號高速公路北向160公里處服勤，發現IA-
    3135號自用小客車行駛路肩，就將其攔下，請女性駕駛拿出
    證件，該女性駕駛就拿出行車執照及身分證，經詢問勤務指
    揮中心，得知其駕駛執照在79年間就被吊銷，乃舉發其無照
    駕駛及行駛路肩，罰單上是駕駛人本人簽名，當時有核對駕
    駛人所提出來的身分證為駕駛人本人」等語相符（第4607號
    偵卷第46至48頁）。
(三)、另證人呂金山於偵查及原審理證稱略以：「車號IA-3135號
    自用小客車報失竊案是我處理的，甲○○報案時曾經製作報
    案筆錄，筆錄由甲○○本人簽名，我接受被告報案後，有到
    現場去看，並無被告報案當時精神狀況很差之印象」等語明
    確（偵卷第44頁、原審卷第32至33頁）。
(四)、被告於92年2月16日19時36分許，駕駛IA-3135自用小客車在
    國道1號高速公路北向160公里處遭舉發，其在舉發通知單上
    簽名之字跡，與其遭舉發前、後之自然簽名字跡相同，有內
    政部警政署國道公路警察局Z00000000號舉發違反道路交通
    管理事件通知單1張（影本見偵卷第28頁，原本存放於偵卷
    證物袋）、憲兵司令部刑事鑑識中心鑑驗通知書及鑑驗報告
    各1份、臺北市政府警察局北市警交大字第ABX069446號舉發
    違反道路交通管理事件通知單影本、臺北市政府警察局北市
    警交大字第ABX416247號舉發違反道路交通管理事件通知單
    影本、臺北市政府警察局內湖分局康寧派出所報案筆錄、贓
    物認領保管單、臺北市政府警察局交通大隊贓車發還筆錄、
    切結書（分見偵卷第118至122頁、第88頁、第86頁、第6頁
    、第67頁、第7頁、第68頁）附卷可證。
(五)、而舉發時員警當場扣留被告之行車執照，此由內政部警政署
    國道公路警察局Z00000000號舉發違反道路交通管理事件通
    知單上代保管物件欄上記載有「行照」即明。被舉發之駕駛
    人持有行車執照，且舉發通知單係由被告簽名其上，足證被
    告並無遭到冒名之情形。又被告遭舉發之前後各2張連號舉
    發通知單，日期均記載為91年2月16日，被舉發人共計5人，
    均在其上簽名表示確認，此有內政部警政署國道公路警察局
    第三警察隊94年11月3日公警三交字第0940371858號函所附
    舉發通知單影本4張附卷可證（原審卷第23至27頁）。衡情
    員警舉發當時，倘有誤填舉發日期情形，應不至於連續舉發
    5人，均未發覺錯誤，是被告遭舉發之日應係91年2月16日。
    而被告於91年2月16日19時36分許駕駛IA-3135號車行經國道
    一號高速公路北向160公里處，因違規遭警攔停舉發，並遭
    扣留行車執照代為保管，就一般人而言，屬關係個人權益重
    大事件，事隔一日當仍印象鮮明深刻。被告竟於隔日前往內
    湖分局康寧派出所，表示其車輛及行照一併於91年2月8日遺
    失，此由臺北市政府警察局內湖分局車輛失竊證明單之附註
    欄記載「行照一併遺失」即明（偵卷第74頁）。被告並於製
    作報案筆錄時，就其事隔9天始為報案一節解釋稱：「因要
    回南部，所以至今17日才報案」等語，有臺北市政府警察局
    內湖分局康寧派出所報案筆錄可證（偵卷第6頁），可見被
    告就失竊日期之指述，應非無意識所為。而被告前1天遭扣
    留行照，隔日即向警方表示行照於91年2月8日一併遺失，益
    見被告有脫免交通違規之行政責任，而誣指不特定人犯竊盜
    罪之意圖。
(六)、至被告雖曾經有繳納其他交通違規罰鍰之紀錄，此有其提出
    之收據正本2張、影本4張及匯款執據1份附卷可證（正本存
    放卷證物袋，影本見原審卷第63至65頁）。另被告為自由撰
    稿作家，有相當收入，有被告提出之名片影本1件、上海商
    業儲蓄銀行外匯定期存款存單影本3份在卷可查（見原審卷
    第66至67頁。然而被告未指定犯人之誣告犯行，事證相當明
    確，其雖然身為自由撰稿作家，且資力良好，並有繳納其他
    交通違規罰鍰之紀錄，且於本院審理時後提出各項社會公益
    之收據等資料，然此部分事實，與被告是否為本件犯行，無
    必然關聯，無法動搖前揭犯罪事實之認定。
(七)、另被告雖係經警方通知領回車號IA-3135號失竊車輛，有臺
    北市政府警察局交通大隊車輛尋獲輸入單1份（偵卷第73 頁
    ）附卷可稽，惟被告所有之IA-3135號車係於91年6月21日因
    違規停放在臺北市○○路15號黃線路段，遭拖吊至群易金山
    拖吊放置場，並未有逮捕竊盜犯人之情事，此有台北市停車
    管理處租用民間拖吊車移置妨害交通車輛汽車保管通知單1
    份可證（置放在偵卷證物袋內）。是被告所有車號IA-3135
    號自用小客車雖經警方以失竊車輛通知領回，尚難據此認定
    該車確有於91年2月8日失竊之事實。
(八)、綜上，本件被告認罪，且事證明確，被告犯行洵堪認定。
二、論罪科刑部分：
(一)、核被告所為，係犯刑法第171第1項之未指定犯人誣告罪。原
    審依刑事訴訟法第299條第1項前段，刑法第171條第1項、第
    41條第1項前段、第74條第1款，罰金罰鍰提高標準條例第1
    條前段、第2條之規定，審酌被告為自由撰稿作家，智識程
    度頗高，有相當之收入，非無能力繳納交通違規罰鍰，竟以
    向員警謊報車輛及行車執照遺失之手段，冀圖規避交通違規
    行政罰鍰，有使他人受刑事追訴之危險，犯行被發覺後，原
    否認犯行，惟於審理時，坦白認罪，態度良好等一切情狀，
    量處有期徒刑貳月，並諭知如易科罰金，以佰元折算壹日
    。並以被告未曾受有期徒刑以上刑之宣告，有臺灣高等法院
    被告前案紀錄表附卷可證，其因一時失慮，致罹刑章，經此
    偵審程序，已現悔意，當已知所警惕，而無再犯之虞，依法
    為緩刑二年之宣告，以勵自新。
(二)、經核原審判決認事用法並無不合，檢察官上訴雖略以：「被
    告甲○○自警詢、偵查及法院準備程序中，均始終否認誣告
    犯行，隨證據之出示程度，而多次變異其供述，虛費司法資
    源，至審理中被告雖坦白認罪，惟仍未自白全部犯行，顯見
    被告犯罪後並無衷心悔改之意，且亦乏證據證明被告並無再
    犯之虞，是如不予執行刑罰，顯然不足以收儆惕之效，原審
    宣告緩刑，自有不當」等語，然查，「量刑輕重，係屬事實
    審法院得依職權自由裁量之事項，苟已斟酌刑法第57條各款
    所列情狀而未逾越法定刑度，不得遽指為違法。至緩刑之宣
    告，除應具備同法第74條所定條件外，並須有可認為以暫不
    執行刑罰為適當之情形，始得為之，亦屬法院裁判時得依職
    權自由裁量之事項，當事人不得以原審未諭知緩刑指為違背
    法令（72年台上字第6696號）」，「關於刑之量定及緩刑之
    宣告，係實體法上賦予法院得為自由裁量之事項，倘其未有
    逾越法律所規定之範圍，或濫用其權限，即不得任意指摘為
    違法，以為第三審上訴之理由（75年台上字第7033號）」，
    「緩刑為法院刑罰權之運用，旨在獎勵自新，祇須合於刑法
    第74條所定之條件，法院本有自由裁量之職權，上訴意旨僅
    就原審刑罰裁量職權之行使而為指摘，不能認以原判決違背
    法令為上訴理由（72年台上字第3647號）」，本件原審判決
    詳細記載量刑與宣告緩刑之事由，經核於法並無不合，是檢
    察官之上訴為無理由，應予以駁回。
據上論斷，應依刑事訴訟法第368條，判決如主文。
本案經檢察官蔡薰慧到庭執行職務。
中    華    民    國    95    年    3     月    7     日
                  刑事第十二庭  審判長法  官  蔡永昌
                                      法  官  陳榮和
                                      法  官  施俊堯
以上正本證明與原本無異。
不得上訴。
                                      書記官  陳彥蕖
中    華    民    國    95    年    3     月    7     日
附錄：本案論罪科刑法條全文
刑法第171條第1項：
未指定犯人，而向該管公務員誣告犯罪者，處1 年以下有期徒刑
、拘役或3 百元以下罰金。


司法院資訊處製作；財團法人民間司法改革基金會備份。
